智慧財產及商業法院刑事判決
                                 110年度刑智上易字第33號
上  訴  人  張允啓                                   
即  被  告                                            
上列上訴人因違反商標法案件，不服臺灣彰化地方法院109年度
智易字第19號，中華民國110年2月25日第一審判決（起訴案號：
臺灣彰化地方檢察署109年度偵字第964號），提起上訴，本院判
決如下：
    主  文
上訴駁回。     
    事實及理由
一、本案經本院審理結果，認第一審以被告張允啓犯商標法第95
    條第3款之侵害商標權罪，處有期徒刑3月，如易科罰金，以
    新臺幣(下同)1000元折算1日。扣案如原審判決附表編號1至
    8所示之物均沒收，其認事用法及量刑均無不當，應予維持
    ，除本判決後開補充之理由外，爰引用第一審判決書記載之
    事實、證據及理由（如附件）。
二、上訴人抗辯略以：本案商品之包裝圖樣（如原審判決附件三
    所示）與告訴人之註冊第01385322號、第01393861號商標（
    下稱本案商標，圖樣如原審判決附件一、二所示）之圖樣並
    不相同，被告曾特別囑託陳○○，其製作之商標圖樣，不得與
    他人之商標圖樣相同，另由證人黃○○之證述，可知證人黃○○
    亦認為本案商品外包裝樣貌與本案商標不同，始會接受陳○○
    委託製作，且被告與黃○○從未直接對口，均係仰賴陳○○處理
    ，經陳○○告以本案商品與其他商標(包括告訴人商標)不同，
    陳○○更告以本案商品圖樣也將向中國智慧財產局註冊商標(
    上證1)，並已獲核准，益徵被告並無侵害告訴人商標權之故
    意。再者，本案商標樣式並非告訴人自行獨創，而係金門地
    區盛行的「風獅爺」圖樣(被證1)，於金門地區隨處可見，
    網路搜尋「金門一條根」(被證2)，則可發現金門一條根商
    品以風獅爺造型為其商品封面者不在少數，因「風獅爺」圖
    樣均會聯想到「金門地區」，而一條根正是金門特產，故以
    風獅爺作為其商品封面無非欲增加其商品之正統性，如此而
    已。自難以本案商品圖様與告訴人之商標圖樣近似，即認被
    告具有侵害告訴人商標權之故意。
三、經查：
　㈠被告為準備銷售「金牌一條根-精油軟膏」，除先行設立正品
    金牌一條根生物有限公司外，並委請陳○○設計，並與之共同
    討論決定本案商品即「金牌一條根-精油軟膏」包裝盒及貼
    紙上之圖案、委請陳○○印製包裝盒及貼紙、透過陳○○委託南
    美製藥股份有限公司代工生產本案商品即「金牌一條根-精
    油軟膏」且取得該精油軟膏樣品共110罐，並已經將取得之
    部分精油軟膏交給親友試用，準備視試用狀況展開銷售，並
    有扣案如附表編號5至8所示之大量空包裝盒及貼紙，足認被
    告已進行大量銷售之準備，自屬為行銷之目的而使用本案仿
    冒商標，業據原審判決論述甚詳（見原審判決第5-7頁）。
  ㈡告訴人註冊之本案商標係由石獅子、矛山塔、莒光樓、山后
    民俗村古厝建築一隅及金門古地圖所構成，石獅子後方並有
    約四分之三圓之線條，本案商品外包裝之圖樣亦係由石獅子
    、矛山塔、莒光樓、山后民俗村古厝建築及金門古地圖所構
    成，且二者就上開圖樣之排列順序、前後配置、明暗深淺漸
    層之安排，完全相同，差別僅在二者石獅子的細部狀態有些
    微不同，及本案商品石獅子後方並無四分之三圓之線條，惟
    二者圖樣整體觀之，仍屬十分相彷，近似程度甚高。又本案
    商標指定使用於「人體用藥品、藥膏、中藥品、中藥」等商
    品，而本案商品為「金牌一條根- 精油軟膏」，二者相較，
    其功能、材料及產製業者具有共同或關聯之處，依一般社會
    通念及市場交易情形，應屬同一或高度類似的商品。按商品
    是否類似，應以告訴人之本案商標指定使用之商品，與本案
    商品作比較，並非以告訴人之商品與本案商品作比較，原審
    判決關於「商品是否類似暨其類似之程度」之論述，以告訴
    人生產銷售之「金門一條根雙株百草膏」，與本案商品「金
    牌一條根- 精油軟膏」商品之名稱、成分、適應症等為比較
    （見原審判決第10-11頁⑶①），尚有誤會，惟原審判決仍有
    就本案商標指定使用之商品，與本案商品作比較，故不影響
    事實認定之結果，附此敘明。
  ㈢被告雖辯稱，一條根為金門特產，「風獅爺」亦為金門地區
    盛行的圖樣，「金門一條根」商品以風獅爺造型為其商品封
    面者不在少數，不得因本案商品圖様與告訴人之本案商標圖
    樣近似，即認被告具有侵害商標權之故意云云，惟查，本案
    商標雖是以金門有關之圖樣為設計元素，惟要採用哪些與金
    門有關之圖樣及圖樣之間的大小、空間配置等，仍有相當之
    創意設計之空間，被告提出坊間「金門一條根」商品之包裝
    盒（見原審卷第135頁），縱使有採用「風獅爺」或牌樓等
    圖樣，惟並未如同本案商品包裝盒一般，使用如此近似於本
    案商標之圖樣及配置。再者，被告於偵查中亦供稱：我是委
    由陳○○跟南美公司談產品製造，我的想法是圖案不要一樣，
    但類似沒關係，消費者看了就知道有差別（見臺南地方檢察
    署107年度偵字第8724號卷第117頁）。陳○○有把包裝的圖案
    給我看，我看了以後認為跟陳俊宏公司（即告訴人公司）的
    不一樣，所以我有同意（見彰化地方檢察署109年度核交字
    第17號卷第118頁），足見被告與陳○○在討論本案商品之外
    包裝時，確係以告訴人之商品包裝作為藍本，略作修改，惟
    修改後之圖樣仍與本案商標圖樣構成高度近似，被告辯稱其
    主觀上並無侵害商標權之故意，尚不足採信。
  ㈣原審判決審酌本案商品包裝與本案商標圖樣高度近似，且本
    案商品與本案商標指定使用之商品，為同一或高度類似的商
    品，本案商標具有相當之識別性、被告以告訴人之商品為樣
    本來設計本案商品外包裝難認係善意等一切情狀，認為本案
    商品使用之商標，足以造成相關消費者誤認與本案商標為同
    一，或誤認二商標之商品為同一來源之系列商品，或誤認二
    商標之使用人間存在關係企業、授權關係、加盟關係或其他
    類似關係，而有產生混淆誤認之虞。被告所辯不足採信，本
    件事證明確，被告犯行堪予認定，應依法論科。　
四、核被告所為，係犯商標法第95條第3款未得商標權人同意，
    為行銷目的，於同一或類似商品使用近似於註冊商標之商標
    罪。被告利用不知情之黃○○（南美公司負責人）、戴○○（寶
    麗企業社負責人）而為本案犯行，為間接正犯。被告與陳○○
    就本案犯行有犯意聯絡及行為分擔，為共同正犯。
五、原審審酌被告為一己商業利益，未經告訴人之同意或授權，
    於本案商品使用近似於本案商標，侵害告訴人之商標權與市
    場利益，實有不該，惟本案商品尚未實際行銷於市面即遭查
    獲，侵害程度尚不大、及被告之智識程度、家庭狀況等一切
    情狀，量處被告有期徒刑3月，並諭知易科罰金折算標準，
    原審之認事用法及量刑堪稱允洽，被告不服原審判決提起上
    訴，為無理由，應予駁回。
六、扣案如原審判決附表編號1 至8 所示之物，均屬侵害商標權
    之物，原審判決依商標法第98條規定，宣告沒收之，並無違
    誤。至於其他扣案物，並非違禁物，亦非侵害商標權之物及
    供本案被告犯罪所用或因本案犯罪所生之物，不予宣告沒收
    。
七、綜上，原審判決之認事用法及量刑堪稱允洽，被告不服原審
    判決提起上訴，為無理由，應予駁回。
八、據上論結，應依智慧財產案件審理法第1 條，刑事訴訟法第
    373條、第368 條，判決如主文。
本案經檢察官劉彥君提起公訴，檢察官朱帥俊到庭執行職務。
中　　華　　民　　國　　110 　年　　10　　月　　28　　日
                      智慧財產法院第二庭
          　　　　　　　　　審判長法　官　汪漢卿
                                  法　官　吳俊龍
                                  法　官　彭洪英
以上正本證明與原本無異。
本件不得上訴。
中　　華　　民　　國　　110 　年　　11　　月　　1　　日
                                  書記官  郭宇修